臺灣基隆地方法院民事裁定  
109年度輔宣字第5號
聲  請  人  張美娟  

相對人即受
輔助宣告人  張佩茹  

上列聲請人對相對人聲請輔助宣告事件，本院裁定如下：
    主      文
宣告張佩茹（女、民國00年0月00日生、身分證統一編號：Z0000
00000號）為受輔助宣告之人。
選定張美娟（女、民國00年0月0日生、身分證統一編號：Z00000
0000號）為受輔助宣告之人之輔助人。
聲請費用新台幣壹仟元由受輔助宣告之人負擔。
    理    由
一、聲請意旨略以：相對人為聲請人之女，相對人因中度智能障
    礙，致其為意思表示或受意思表示或辨識其意思表示效果之
    能力顯有不足，爰依法聲請宣告相對人為受輔助宣告之人，
    並選定聲請人為輔助人等語。
二、按對於因精神障礙或其他心智缺陷，致其為意思表示或受意
    思表示，或辨識其意思表示效果之能力，顯有不足者，法院
    得因本人、配偶、四親等內之親屬、最近一年有同居事實之
    其他親屬、檢察官、主管機關或社會福利機構之聲請，為輔
    助之宣告，民法第15條之1第1項定有明文。次按受輔助宣告
    之人，應置輔助人；輔助人及有關輔助之職務，準用第1095
    條、第1096條、第1098條第2項、第1100條、第1102 條、第
    1103條第2項、第1104條、第1106條、第1106條之1、第1109
    條、第1111條至第1111條之2、第1112條之1及第1112 條之2
    之規定，民法第1113條之1 復有明定。是法院選定輔助人時
    ，應依受輔助宣告之人之最佳利益，優先考量受輔助宣告之
    人之意見，審酌一切情狀，並注意下列事項：一受輔助宣告
    之人之身心狀態與生活及財產狀況；二受輔助宣告之人與其
    配偶、子女或其他共同生活之人間之情感狀況；三輔助人之
    職業、經歷、意見及其與受監護宣告之人之利害關係；四法
    人為輔助人時，其事業之種類與內容，法人及其代表人與受
    輔助宣告之人之利害關係，此觀之前揭條文準用民法第1111
    條之1規定即明。
三、經查：
  ㈠聲請人主張之前揭事實，業據其提出戶籍謄本、中華民國身
    心障礙證明為證，且經本院囑託長庚醫療財團法人基隆長庚
    紀念醫院對相對人之精神及心智狀況為鑑定，其鑑定結果略
    以：綜合以上所述，張女（即相對人）之過去生活史、疾病
    史、身體檢查及精神狀態檢查結果，本院認為目前張女因「
    中度智能障礙」，致其為意思表示、受意思表示和辨識其意
    思表示效果之能力已達「顯有不足」之程度，但未達到「完
    全不能」之程度，可為輔助宣告等語，有長庚醫療財團法人
    基隆長庚紀念醫院109年10月28日長庚院基字第1091000071
    號函附精神鑑定報告書乙件在卷可按。綜合上情，足認相對
    人確因心智缺陷，致其為意思表示或受意思表示或辨識其意
    思表示效果之能力顯有不足，故聲請人聲請對相對人為輔助
    之宣告，為有理由，應予准許。
  ㈡本院為審酌相對人之最佳利益，選任適任之輔助人之人選，
    依職權請本院家事調查官對兩造及相對人最近親友為調查，
    調查結果略以：經綜合評估應受輔助宣告人之現受照顧狀況
    、聲請人及利害關係人之陳述，應認聲請人及利害關係人等
    給予應受輔助宣告人適當之日常照料輔助，使其生活安穩也
    有親人的關懷與互動，並可認應受輔助宣告人與聲請人及利
    害關係人等，彼此關係和諧融洽，具備互信之基礎，且聲請
    人與利害關係人對於應受輔助宣告人之權益保障方面意見一
    致，已達成共識。故此，倘應受輔助宣告人經由精神鑑定結
    果確有受輔助宣告之必要時，建議裁定由聲請人擔任應受輔
    助宣告人之輔助人，應能符合應受輔助宣告人之最佳利益等
    語，有本院家事調查報告在卷可參。
  ㈢本院參酌聲請人之主張及本院調查結果，認聲請人為相對人
    之母，與相對人關係密切，其同意擔任輔助人，且相對人之
    最近親屬即其父汪安志、弟汪柏偉均同意由聲請人擔任相對
    人輔助人，有聲請人提出親屬會議同意書在卷可稽。故本院
    綜合上情，並參以本院家事調查官調查結果亦建議由聲請人
    擔任相對人之輔佐人等情，認由聲請人擔任相對人之輔助人
    ，應能符合相對人之最佳利益，爰選定聲請人為相對人之輔
    助人。
四、末按依民法第15條之2 規定可知，受輔助宣告之人並未喪失
    行為能力，且依法並未完全剝奪其財產處分權。復參酌民法
    第1113條之1規定，並無準用同法第1094條、第1099條及第1
    099條之1、第1103條第1 項規定，亦即受輔助宣告人之財產
    ，不由輔助人管理，輔助人對於受輔助宣告人之財產，自無
    依規定會同經法院或主管機關所指定之人開具財產清冊，並
    陳報法院之必要。而本件相對人之精神或心智狀況未達監護
    宣告之程度，經本院對相對人為輔助宣告，依前揭說明，本
    件自毋庸指定會同開具財產清冊之人，附此敘明。
五、依家事事件法第177條第2項、第164條第2項，裁定如主文。
中　　華　　民　　國　　109 　年　　11　　月　　5 　　日
                  家事法庭法  官  何怡穎
以上正本係照原本作成。　　　　　　　　　
如不服本裁定應於送達後十日內向本院提出抗告狀，並繳納抗告
費新臺幣1千元。
中　　華　　民　　國　　109 　年　　11　　月　　5 　　日
                          書記官  蕭利峰